【裁判字號】    91,交易,286
【裁判日期】    920417
【裁判案由】    過失致死
【裁判全文】
臺灣臺北地方法院刑事判決                        九十一年度交易字第二八六號
    公  訴  人  臺灣臺北地方法院檢察署檢察官
    被      告  甲○○
右列被告因過失致死案件，經檢察官提起公訴（九十一年度偵字第一三六一四號），
本院判決如左：
    主  文
甲○○因過失致人於死，處有期徒刑拾月，緩刑伍年。
    事  實
一、甲○○於民國七十八年間因業務過失致死案件，經台灣板橋地方法院以七十九年
    度交訴字第四五號判決判處有期徒刑六月，緩刑三年確定，緩刑期滿未經撤銷緩
    刑之宣告，其刑之宣告失其效力，詎猶不知戒慎，於九十一年七月十三日中午駕
    駛車號ＲＹ－○九二九九號自小客車，沿台北市○○○路東往西第一快車道行駛
    ，於同日中午十二時三十三分許行經台北市○○○路、延平南路設有燈光號誌之
    交岔路口，明知在市區道路行車速度時速不得超過五十公里，且汽車行近行人穿
    越道前，應減速慢行，而依當時天候晴、日間自然光線、路面乾燥、無缺陷、無
    障礙物、視距良好等情，並無不能注意情事，竟貿然超速行駛，適行人王蕊珠未
    遵守號誌指示且未行走於行人穿越道上違規由北往南穿越道路，甲○○見狀雖立
    即踩煞車，然仍因車速過快煞車不及撞及王蕊珠，王蕊珠因而受有胸腹腔出血併
    多處骨折等傷害，經送醫急救後，仍因傷重於同日下午一時十七分許死亡。甲○
    ○於肇事後隨即報警處理，並即向到場員警坦承肇事接受裁判。
二、案經王蕊珠之夫乙○○訴由臺北市政府警察局中正第二分局報請臺灣臺北地方法
    院檢察署檢察官偵查起訴。
    理      由
一、右揭犯罪事實，業據被告甲○○於本院審理時供承不諱，並有道路交通事故調查
    報告表、道路交通事故補充資料表、交通事故談話紀錄表、現場照片等件、內政
    部警政署刑事警察局九十一年八月二十三日刑醫字第○九一○一八九七九五鑑驗
    書附卷可稽。而被害人王蕊珠確係因本件交通事故，受有如事實欄所載之傷害，
    經送醫急救後仍於事發當日下午一時十七分傷重不治死亡，亦經臺灣臺北地方法
    院檢察署檢察官督同法醫師相驗無訛，有相驗屍體證明書、驗斷書、勘驗筆錄在
    卷足憑。依據道路交通事故調查報告表所載，被告所駕駛之自小客車於事發後左
    右前輪遺留在現場之之煞車痕各長達三十六公尺、三十七點六公尺，然觀諸卷內
    現場照片，現場之煞車痕起始點係在肇事交岔路口中央（相卷第三十七頁、第三
    十八頁照片參照），而非如前開現場圖所示係在肇事路口西側行人穿越道前，證
    人即當日到場處理事故之警員林大友亦到庭結證稱：煞車痕之起始點在肇事交岔
    路口中央，現場圖之標示應有誤等語（本院九十二年一月二十三日訊問筆錄參照
    ），亦即，當日煞車痕之長度大於現場圖所註記之數。依據一般公路汽車煞車距
    離、行車速度對照表之記載，煞車痕逾三十公尺時，時速已高於七十公里，是以
    被告自白當日超速行駛，且未於行近肇事路口西側之行人穿越道時減速慢行，堪
    認與事實相符。又告訴人雖質疑被告於事發之際係闖越紅燈，然證人高文勇於接
    受警方調查時證述：其大約於十二點多發現車禍，一部紅色吉普車呼嘯經過，同
    時聽到一聲碰撞聲音，時速應該有八十公里以上，出門看到一中年婦女躺在路中
    央。當時東往西方向剛變紅燈等語（相卷第十頁台北市政府警察局中正第二分局
    查訪表參照），足證被告陳稱事發前伊駕車東往西行駛，伊之行向為綠燈，被害
    人由北往南穿越道路，北往南應為紅燈等語，應可信實。
二、按行車速度，在市區道路，時速不得超過五十公里；汽車行近行人穿越道前，應
    減速慢行，道路交通安全規則第九十三條第一項第一款、第一百零三條分別定有
    明文，被告為已考領駕照之駕駛人，對此實難諉稱不知，而依道路交通事故調查
    報告表所載，事發當日天候晴、日間有自然光線、路面乾燥、無缺陷、無障礙物
    、視距良好，並無不能注意情事，被告於事發前駕車超速行駛，於行近肇事交岔
    路口之行人穿越道復未減速慢行，致於發現被害人穿越道路時因車速過快閃煞不
    及而肇事，伊對本件事故之發生為有過失，至屬明確。再參諸事發後被害人之物
    品散落處係在被告所駕駛自小客車後方，與該行人穿越道相距甚遠（以前開現場
    圖之比例尺換算約有二十公尺），有現場照片及前開現場圖可參（相卷第三十三
    頁至第三十六頁照片參照），被告於事發後屢次陳稱當日被害人穿越道路並未行
    走於行人穿越道上，應可採信。被害人王蕊珠穿越道路未行走於行人穿越道，係
    違反道路交通安全規則第一百三十四條第一款之規定，其對本件事故之發生，同
    有過失。又被告之過失犯行與被害人王蕊珠之死亡結果間具相當因果關係。綜上
    ，被告過失犯行洵堪認定，應依法論科。
二、核被告所為，係犯刑法第二百七十六條第一項過失致人於死罪。本件肇事路段設
    有行人穿越道，有現場照片及卷附道路交通事故調查報告表可稽，被告駕駛汽車
    依規定行駛於快車道，因行人王蕊珠不依規定，擅自進入快車道，致王蕊珠因本
    件事故傷重死亡，應依道路交通管理處罰條例第八十六條第二項規定減輕被告刑
    責。另被告於上開犯行未為任何有偵查犯罪職權之公務員知悉前，不逃避接受裁
    判，於警員前往現場處理時，即當場承認為肇事人，有警製之自首調查報告表在
    卷可參，並經證人林大友到庭證述明確，應依刑法第六十二條前段規定遞減輕其
    刑。爰審酌被告於市區道路高速行駛，無視其他用路人之生命安全，駕駛態度至
    為輕忽，然被害人王蕊珠擅自進入快車道因而被車撞及亦同有過失，及被害人家
    屬已表明願意原諒被告，給予被告自新機會，並以極為寬厚之條件與被告和解等
    各項情狀，量處如主文所示之刑。再查被告前於七十八年間因業務過失致死案件
    ，經台灣板橋地方法院以七十九年度交字第四五號判決判處有期徒刑六月，緩刑
    三年確定，緩刑期滿未經撤銷緩刑之宣告，其刑之宣告失其效力，有台灣高等法
    院被告全國前案紀錄表在卷可按，伊因疏失致觸犯本件犯行，經此次教訓，當更
    知所警惕，本院認前開對伊宣告之刑，以暫不執行為適當，爰併宣告緩刑五年，
    以啟自新。
據上論斷，依刑事訴訟法第二百九十九條第一項前段，道路交通管理處罰條例第八十
六條第二項，刑法第二百七十六條第一項、第六十二條前段、第七十四條第一款，罰
金罰鍰提高標準條例第一條前段，判決如主文。
本案經檢察官陳焜昇到庭執行職務
中      華      民      國      九十二      年     四     月    十七    日
                                      臺灣臺北地方法院交通法庭
                                          法  官  陳婷玉
右正本證明與原本無異。
如不服本判決，應於判決送達後十日內，向本院提出上訴狀。
                                          書記官  陳弘文
中      華      民      國      九十二      年     四     月  二十一    日
附錄本案所犯法條全文
中華民國刑法第二百七十六條
 (過失致死罪)
因過失致人於死者，處二年以下有期徒刑、拘役或二千元以下罰金。
從事業務之人，因業務上之過失犯前項之罪者，處五年以下有期徒刑或拘
役，得併科三千元以下罰金。


司法院資訊處製作；財團法人民間司法改革基金會備份。
